【裁判字號】    94,訴,1018
【裁判日期】    950315
【裁判案由】    偽造有價證券等
【裁判全文】
臺灣桃園地方法院刑事判決              94年度訴字第1018號
公  訴  人  台灣桃園地方法院檢察署檢察官
被      告  乙○○
選任辯護人  陳志勇律師
上列被告因偽造有價證券等案件，經檢察官提起公訴（94年度偵
緝字第323 號），本院判決如下：
    主  文
乙○○意圖供行使之用，而偽造有價證券，處有期徒刑貳年，緩
刑伍年，緩刑期內付保護管束。如附表編號(二)(三)所示之支票紙
關於偽造甲○○為發票人之部分沒收。
    事  實
一、乙○○意圖為自己不法之所有，基於意圖為自己不法所有之
    竊盜犯意，於民國93年6 月間某日，趁與其同住於桃園縣觀
    音鄉廣福村182 號甲○○（為乙○○妻江曉翠之妹妹，二人
    間為2 親等姻親關係）未在家之際，侵入甲○○房間，以開
    啟甲○○房間內電視櫃抽屜而拿取放置其內之支票本撕取3
    張支票之方式，竊取甲○○所有、付款人為新竹國際商業銀
    行中壢分行，如附表所示之空白支票3 紙（此部分係屬親屬
    間竊盜，業據甲○○撤回告訴在案）。得手後隨即前往桃園
    縣觀音鄉某處之刻印店，利用不知情之不詳姓名成年刻印業
    者偽刻「甲○○」印章1 枚後，即於翌日某時，意圖供行使
    之用，並基於偽造有價證券之犯意，在上址住處接續蓋用上
    開偽造之「甲○○」印章於附表所示3 紙支票「發票人」欄
    處3 次，而偽造「甲○○」之印文，復偽填附表所示支票之
    發票日、票面金額，資以完成發票行為。嗣於93年7 月上旬
    某日，在不詳地點，以背書轉讓之方式，將如附表編號(一)(二)
    所示之支票2 紙交付予不知情之廖苡伶持以行使，以調借款
    項。復於93年8 月4 日前某日，前往桃園縣龜山鄉○○路○
    段1180號中泰當鋪，以背書轉讓之方式將附表編號(三)所示之
    支票交予不知情之負責人游銘宏持以行使，以調借款項。嗣
    於93年8 月4 日，因執票人廖苡伶告知甲○○上開附表編號
    (一)(二)支票下落，始為甲○○發現上開支票遭竊一情，而前往
    新竹商業銀行中壢分行辦理掛失，並要求乙○○將之取回，
    乙○○遂先後取回附表編號(一)(二)所示之支票交還甲○○，其
    中附表編號(一)支票於取回後已遭甲○○撕毀，至附表編號(三)
    支票則未為乙○○所交還，而復經游銘宏於93年8 月31日委
    託華南銀行龜山分行提示，然因上開支票業已為甲○○辦理
    掛失止付而不獲兌現，始經警循線查獲上情。
二、案經甲○○訴由桃園縣政府警察局大園分局報請臺灣桃園地
    方法院檢察署檢察官偵查起訴。
    理      由
壹、程序部分
一、按被告以外之人於審判外之陳述，雖不符刑事訴訟法第159
    條之1 至第159 條之4 規定，而經當事人於審判程序同意作
    為證據，法院審酌該言詞陳述或書面陳述作成時之情況，認
    為適當者，亦得為證據；當事人、代理人或辯護人於法院調
    查證據時，知有第159 條第1 項不得為證據之情形，而未於
    言詞辯論終結前聲明異議者，視為同意作為證據，刑事訴訟
    法第159 條之5 第1 項、第2 項分別定有明文。查證人游銘
    宏、甲○○於警詢時之陳述，雖屬被告以外之人於審判外之
    言詞陳述，惟被告於本院調查該等證據時，已知有刑事訴訟
    法第159 條第1 項不得為證據之情形，但未於言詞辯論終結
    前聲明異議，依首揭規定，視為同意將該陳述作為證據，且
    本院審酌各該言詞陳述作成時，並無證明力明顯過低或證據
    係違法取得等情況，認上開證人之前揭言詞陳述亦得為證據
    ，先此敘明。
二、次按證人、鑑定人依法應具結而未具結者，其證言或鑑定意
    見，不得作為證據，刑事訴訟法第158 條之3 定有明文。而
    同法第159 條之1 第2 項雖規定，被告以外之人於偵查中向
    檢察官所為之陳述，除顯有不可信之情況者外，得為證據。
    惟該被告以外之人（含共同被告、共犯、被害人、證人等）
    ，於偵查中向檢察官所為之陳述，性質上仍屬傳聞證據（即
    審判外之陳述），然因檢察官依法有訊問被告、證人及鑑定
    人之權，證人、鑑定人且須「具結」，而檢察官向被告以外
    之人所取得之陳述，原則上均能遵守法律規定，不致違法取
    供，其可信性極高，為兼顧理論與實務，因而規定除顯有不
    可信之情況者外，得為證據（參考刑事訴訟法第159 條之1
    立法理由）。但被告以外之人於偵查中向檢察官所為之陳述
    ，仍應依法具結，始有證據能力。且被告之同意僅具有處分
    其反對詰問權之權限，並不能因而取代證人依法應具結擔保
    其證言真實性以確保國家刑罰權之適正行使之作用，是證人
    依法應具結而未經具結，亦不因當事人於審判程序同意（或
    未聲明異議而視為同意）作為證據，而得採為證據。而本件
    告訴人甲○○雖係偵查中申告犯罪事實而要求訴追之人，若
    以其等所陳親身經歷之被害經過，作為認定犯罪事實之依據
    時，乃居於證人之地位，亦即其證據方法為證人，必須踐行
    有關證人之證據調查程序，惟依卷內資料，甲○○在檢察官
    偵查中雖曾指訴被告上開事實，但此部分陳述，並未依法具
    結，依刑事訴訟法第158 條之3 規定，不得作為證據，併予
    敘明。
貳、實體部分
一、上開犯罪事實，業據被告於警詢、檢察官訊問及本院審理時
    坦承不諱，核與證人游銘宏於警詢中證述、證人黃仕賢於偵
    查中具結證述、證人甲○○警詢中及本院審理時具結證述相
    符，並有卷附之票據掛失止付通知書、遺失票據申報書、支
    票及退票理由單影本、掛失止付票據提示人資料查報表在卷
    可稽，足認被告前揭具任意性之自白應與事實相符，而可採
    信。其中關於被告偽造如附表所示支票之行為次數，亦經被
    告於本院審理時供承：「（這三張支票是同時間同地點寫的
    ？）這三張支票我是一次竊取的，也是同時寫的；（你竊取
    甲○○之支票後，大概多久就簽發該3 張票據？）隔天我就
    填好支票面額，我是一次填載3 張」等語可證（見本院卷第
    71、73頁），雖附表(一)(二)所示支票之發票日期為93年7 月31
    日、附表編號(三)所示支票則為93年8 月31日，於發票日期上
    有所差異，然於吾人生活經驗上，亦非無可能同時為之。再
    者，據附表編號(三)支票（其發票日為93年8 月31日）上蓋有
    93年7 月23日一情觀之（見偵查卷第5 頁支票背面影本左下
    角處），顯然被告於93年7 月23日前即已將該支票交付游銘
    宏，並參以被告於本院審理時所供承：「應該是93年6 月間
    ，我記得我是開『1 個月』的票」等語（見本院卷第70頁）
    ，以此計算游銘宏取得支票之時間，扣除被告所述之1 個月
    期，其實際簽發之日期即為93年6 月間，此足徵被告上開所
    述，應屬真實可信，應認其偽造次數僅有1 次，併予敘明。
    至甲○○雖於本院審理時陳稱：「（假如今天被告沒有竊取
    你之票據，你是否會借他？）其實他老實跟我說，我會借他
    」等語（見本院卷第44頁），然其情形係被告需先徵詢甲○
    ○，由甲○○自行簽立支票或明示表示同意，被告始可使用
    其支票，並非可謂甲○○有概括授權被告可任意使用其支票
    ，不容混淆，並予敘明。綜上所述，本件事證明確，被告犯
    行堪以認定，應予依法論科。
二、核被告乙○○所為，係犯刑法第201 條第1 項之偽造有價證
    券罪。其偽造印章為偽造有價證券之階段行為；偽造署名為
    偽造有價證券之部份行為；行使偽造有價證券之低度行為，
    為意圖供行使之用而偽造有價證券之高度行為所吸收，均不
    另論罪。被告利用不知情之成年刻印業者偽造「甲○○」之
    印章，為間接正犯。又被告偽造附表所示支票之行為，係於
    同時間、同地點所實施，且侵害同一之法益，各行為之獨立
    性極為薄弱，此依一般社會健全觀念，在時間差距上，難以
    強行分開，在行為人主觀上對於偽造上開支票之各個舉動，
    不過為其犯罪行為之一部分，應為數個舉動之接續施行，屬
    接續犯，而論以一偽造有價證券罪。另按有價證券係依其票
    面所載權益表彰其權利，其行使行為即提出票據並主張票載
    之權利，是明知為偽造之支票而持向他人調取現金，即係提
    出偽造之支票主張票面權利之行為，其行使之行為本身即含
    有詐欺罪質，成立行使偽造有價證券罪即不再另論詐欺罪，
    併此敘明。公訴人雖以被告偽造附表支票係連續犯，惟被告
    係以以1 偽造行為同時偽造附表所示3 紙支票，已如前述，
    公訴人此部分所指，尚有未洽。另查被告犯罪動機在因本身
    積欠債務，需款孔急情形下，向債權人上門催討債務，為一
    時情急、貪念所蔽，其所偽造支票之金額分別為15萬、35萬
    、20餘萬元，且其中2 紙均已取回交還被害人，另一紙亦未
    獲兌現，實際犯罪所得甚微，且事後並已取得被害人甲○○
    之原諒，是被告之惡性較偽造支票獲取大量金額者不可等同
    視之，其犯罪之情狀，在客觀上尚足以引一般同情，若宣告
    處以偽造有價證券之法定最低度刑有期徒刑3 年，猶嫌過苛
    ，情輕法重，爰依刑法第59條之規定酌減其刑。爰審酌被告
    犯後坦承犯行，態度尚可，所生擾亂社會金融秩序之危害程
    度，已獲得被害人甲○○之原諒暨其品性、犯罪之動機、目
    的等一切情狀，量處如主文所示之刑，以示儆懲。又被告未
    曾受有期徒刑以上刑之宣告，有臺灣高等法院被告前案紀錄
    表可徵，其因一時失慮，致罹刑章，犯罪後坦承犯行，已知
    悔悟，足見有自省能力，經此起訴審判，應已足資教訓，嗣
    後應知戒慎，信無再犯之虞，故本院認其所受本案刑之宣告
    ，以暫不執行為適當，爰併諭知緩刑5 年。又被告既因輕忽
    法律禁命而犯罪，自有灌輸其法治觀念之必要，本院認以保
    護管束之方式，由觀護人對之輔導，對被告宣導法律常識，
    強化其守法之觀念，故併於緩刑期內付保護管束，藉收矯治
    之效。未扣案如附表編號(二)(三)所示支票2 紙，其關於發票人
    為甲○○（金額、發票日期分別詳如附表所示）之部分，因
    皆屬偽造，應不問屬於犯人與否，均依刑法第205 條之規定
    諭知沒收。又按票據之偽造或票據上之簽名之偽造，不影響
    於真正簽名之效力，票據法第15條定有明文。上開支票背後
    「乙○○」之簽名均被告所為，並非偽造，是該2 紙支票之
    簽發縱經偽造，惟該「乙○○」之背書既係被告親為，其仍
    須依票據法第5 條第1 項之規定負背書人之責任，此部分不
    予宣告沒收，併此敘明。至被告所偽造附表編號(一)支票，已
    為甲○○所撕毀，業據證人甲○○供承明確（見本院卷第41
    至43頁），及偽造之「甲○○」印章，被告業將之丟棄，亦
    據被告供明（見本院卷第74頁），均顯已滅失，爰不為沒收
    之諭知。
三、公訴意旨另認：被告乙○○意圖為自己不法所有，於93年6
    月間某日（起訴書係記載93年間某日），趁與甲○○同住於
    桃園縣觀音鄉廣福村182 號之機會，在上址徒手竊取甲○○
    持有管領之新竹國際商業銀行股份有限公司中壢分行支存帳
    號048547號之票號AA0000000 號、AA0000000 號、AA000000
    0 號空白支票3 張，因認被告另涉有竊盜之罪嫌云云。然按
    3 親等內姻親間，犯刑法第29章竊盜之罪者，須告訴乃論；
    又告訴乃論之罪，告訴人於第一審辯論終結前得撤回其告訴
    ，刑法第324 條第2 項、刑事訴訟法第238 條第1 項分別定
    有明文。本件告訴人甲○○告訴被告竊盜部分，業據告訴人
    具狀撤回告訴，有本院94年6 月27日收狀編號1229號之刑事
    撤回告訴狀1 紙附本院卷可稽，揆諸上開法文規定，原應諭
    知不受理之判決，然公訴人認此部分與上揭論罪科刑部分有
    牽連犯之裁判上一罪關係，爰不另為不受理之諭知，併此敘
    明。
據上論斷，應依刑事訴訟法第299 條第1 項前段，刑法第201 條
第1 項、第205 條、第59條、第74條第1 款、第93條第1 項，罰
金罰鍰提高標準條例第1 條，判決如主文。
本案經檢察官嵇珮晶到庭執行職務。
中     華     民     國    95    年    3     月    15  日
                   刑事第九庭   審判長法  官  林明洲
                                      法  官  何燕蓉
                                      法  官  蘇琬能
以上正本證明與原本無異。
如不服本判決，應於判決送達後10日內，向本院提出上訴書狀（
應附繕本），上訴於臺灣高等法院。
                                      書記官  江世亨
中     華     民     國    95    年    3     月    15  日
論罪科刑法條
中華民國刑法第201條
意圖供行使之用，而偽造、變造公債票、公司股票或其他有價證
券者，處三年以上十年以下有期徒刑，得併科三千元以下罰金。
行使偽造、變造之公債票、公司股票或其他有價證券，或意圖供
行使之用，而收集或交付於人者，處一年以上七年以下有期徒刑
，得併科三千元以下罰金。
附表：
┌──┬─────┬──────┬────┬────┬──────────┐
│編號│支票號碼  │發票日      │票面金額│發票人  │付款人              │
├──┼─────┼──────┼────┼────┼──────────┤
│(一)  │AA0000000 │93年7月31 日│20餘萬元│甲○○  │新竹國際商業銀行中壢│
│    │          │            │        │        │分行                │
├──┼─────┼──────┼────┼────┼──────────┤
│(二)  │AA0000000 │93年7月31 日│35萬元  │甲○○  │新竹國際商業銀行中壢│
│    │          │            │        │        │分行                │
├──┼─────┼──────┼────┼────┼──────────┤
│(三)  │AA0000000 │93年8月31 日│15萬元  │甲○○  │新竹國際商業銀行中壢│
│    │          │            │        │        │分行                │
└──┴─────┴──────┴────┴────┴──────────┘


司法院資訊處製作；財團法人民間司法改革基金會備份。
